臺灣高等法院刑事判決　　　　　　　　　　　　　九十二年度交上易字第五七一號
　　上　訴　人　臺灣士林地方法院檢察署檢察官
　　被　　　告　乙○○
右上訴人因被告過失傷害案件，不服臺灣士林地方法院九十一年度交易字第一八四號
，中華民國九十二年九月十二日第一審判決（起訴案號：臺灣士林地方法院檢察署九
十一年度偵字第四八二二號），提起上訴，本院判決如左：
    主  文
上訴駁回。
    理  由
一、公訴意旨略以：被告乙○○於民國（下同）九十年十二月十三日晚上八時三十分
    許，駕駛車牌號碼ＮＹ─三四二八號（起訴書誤載為ＭＹ─三四二八）自小客車
    ，沿臺北市○○區○○路，由東往西方向行駛，途經臺北市○○區○○路藝術大
    學前，應注意汽車行駛時，駕駛人應注意車前狀況，並隨時採取必要之安全措施
    及汽車迴車前，應暫停並顯示左轉燈光或手勢，看清無來往車輛，並注意行人通
    過，始得迴車之規定，而依當時情況亦無不能注意情事，竟疏未注意，於上開路
    段迴轉時，未注意有無來往車輛謹慎慢行，貿然左轉迴車，適有亦疏於注意車前
    狀況之甲○○，騎乘車牌號碼ＡＺＤ─七九三號重型機車尾隨在後，閃避不及，
    二車發生碰撞，造成甲○○所騎乘機車因擦撞而倒地，致甲○○受有頭部外傷併
    腦挫傷及頸、胸部鈍傷等傷害。因認被告涉有刑法第二百八十四條第一項前段之
    過失傷害罪嫌云云。
二、按犯罪事實應依證據認定之，無證據不得認定犯罪事實；又不能證明被告犯罪者
    ，應諭知無罪之判決，刑事訟訴法第一百五十四條第二項、第三百零一條第一項
    分別定有明文。次按認定不利於被告之事實，須依積極證據，苟積極證據不足為
    不利於被告事實之認定時，即應為有利於被告之認定，更不必有何有利之證據；
    又告訴人之告訴，係以使被告受刑事訴追為目的，是其陳述是否與事實相符，仍
    應調查其他證據以資審認；且被害人之陳述如無瑕疪，就其他方面調查又與事實
    相符，固足採為科刑之基礎，倘其陳述尚有瑕疪，則在未究明前，遽採為論罪科
    刑之根據，即難認為適法，最高法院三十年上字第八一六號判例、五十二年臺上
    字第一三○○號判例、六十一年臺上字第三○九九號判例均可資參照。又刑法上
    之過失犯，應以行為人對於構成犯罪之事實，按其情節應注意並能注意而不注意
    者，始能成立，刑法第十四條第一項亦定有明文。若依當時情形，結果之發生，
    乃事出突然，非其所能注意防範，即無過失之可言，縱有結果之發生，亦不能令
    負刑責（最高法院八十年度臺上字第四○五六號判決參照）。
三、本件公訴人認被告乙○○涉有右揭犯行，無非係以台北市政府警察局交通警察大
    隊交通事故肇事原因初步分析研判表、道路交通事故調查報告表、現場照片、馬
    偕紀念醫院甲種診斷證明書，以及告訴人甲○○之指訴，為其主要論據。訊據被
    告乙○○坦承於右揭時地，與告訴人甲○○發生車禍等情屬實，惟堅決否認有何
    過失之犯行，辯稱：伊當時有注意車況，但路口並沒有交通號誌，伊有打左轉燈
    及開大燈，且已左轉完成，伊才突然聽到撞擊的聲音等語。
四、經查：
  (一)本件車禍後，被告之自小客車左前後車門凹刮、左前葉子板保險桿擦刮，告訴人
    甲○○之機車前車頭嚴重變形破裂，被告之自小客車車頭朝南，左側車身東距分
    隔島五‧八公尺，告訴人之機車右倒於被告之自小客車右前方五公尺餘等情，有
    道路交通事故調查報告表、道路交通事故補充資料表及照片附卷可稽，且細繹卷
    附照片所示，被告之自小客車已左轉至路口時始遭撞擊，且撞擊地點係在分向線
    之來車道，應認被告於路口左轉時始遭撞擊。參以被告自承其當天係沿台北市○
    ○區○○路東向西行駛至肇事路口欲左轉往東及告訴人自承其係由光武技術學院
    下課，由學園路下坡欲返回家等語，足見本件車禍之發生應係被告之自小客車沿
    學園路東向西行駛至路口向東左轉時，後方之告訴人機車見狀閃避不及始跨越分
    向線駛入來車道而撞擊被告之自小客車。告訴人雖指稱伊駕駛之重機車，係為閃
    避被告之汽車才將機車切往左側行駛，伊避煞不及始撞上云云，然衡諸常情，被
    告左轉時已行駛到對向車道之位置，若依一般正常車道行駛，告訴人如要閃避被
    告左轉之車輛，應轉向右邊閃避，豈會向左邊閃避，而撞到被告車輛之左側車身
    ﹖且證人即警員林達雄於原審調查時證稱：「（問：本件是由你到現場畫圖？）
    是（庭呈道路交通事故調查報告表附卷）」、「（問：你為何會到現場？）我是
    經由勤務中心通知交通隊，勤務中心也會通知派出所，所以，我就到現場去了」
    、「（問：現場的情況如何？）我看到一部小客車，還有一部機車倒在地上，還
    有一部機車被扶起來坐立在自小客的左側車身」、「（問：在現場是否有看到碎
    片？）有，分佈很廣，左側車身那一面都是」、「（問：下山的車道上有碎片？
    ）沒有。只有明顯的刮地痕與煞車痕」、「（問：是有幾台車造成的？）同方向
    是有兩部車，但我不能確定是那一部，只是說現場刮痕很多條，煞車痕明顯的有
    一條」、「（問：造成煞車痕的刮痕是那一台車？）是林育旻的」等語；證人即
    另一被害人林育旻亦證稱「（問：發生車禍的時候，除了你之外，還有別的機車
    ？）有，在我前面後面都有其他的機車」、「（問：你的車子有跟別人相撞？）
    我的機車有撞到被告汽車的左側前門」、「（問：有其他的機車撞到這輛車？）
    有，就是告訴人。他的機車比我先撞上去」、「（問：你距離前面告訴人那台機
    車有多遠？）差不多一、二台機車的距離」、「（問：你的車速有多快？）差不
    多三、四十公里」、「（問：你前面那台機車？）差不多相同」等語（見原審九
    十一年十二月二十四日訊問筆錄）；再觀諸證人林育旻騎乘之機車所留之煞車痕
    走向係向左斜及當時撞擊位置，又當時告訴人與證人林育旻是在同一車道上，告
    訴人距離證人林育旻僅一、二輛車之距離，且下山車道亦無撞擊碎片，此有現場
    照片及道路交通事故調查報告表在卷可稽，可見本件車禍應係於告訴人之對向車
    道內發生撞擊，告訴人機車肇事當時應係沿對向車道行駛，非由右側車道閃避至
    對向車道（即左偏）。復查，依當時台北市○○區○○路東向西於東側頂點設有
    三十公里之限速標誌，臨路口亦設有「慢」字標誌等情，業經原審勘驗明確，有
    原審九十二年七月十七日勘驗筆錄在卷為憑，並參照被告之車輛左前後門凹刮，
    左前葉子板保險桿擦刮，告訴人之重機車前頭嚴重變形破裂，足見當時有一定之
    衝撞力，雙方始有嚴重之毀損，益見本件車禍之發生，應係告訴人於該路段未加
    以減速，以致來不及閃避，始撞上被告車輛，被告並無違規行為甚明。且本案經
    駕駛機車違規部分，亦同此認定，有該會九十二年三月十一日北鑑審字第○九二
    三０００五０００號函附鑑定意見書及該局九十二年六月十六日北市交五字第○
    九二三一七０五四００號函附覆議意見書各一紙在卷可憑，益徵明確。
  (二)告訴人於偵查及審理時雖指稱被告當時未打左轉燈及開大燈云云。惟查，被告於
    原審審理時供述：「（問：對檢察官起訴之犯罪事實，有何意見？是否認罪？）
    當天，我是有開大燈，我是從光武學校經過斜坡下來要左轉進學校」、「（問：
    你當時是否有開大燈及打方向燈？）都有。我當時是在三個路燈前開始打方向燈
    然後減速進學校」等語，核與證人即台北藝術大學之警衛吳先松於原審審理時具
    結證稱：「（問：你於九十年十月時是否為台北藝術大學的警衛？）是。現在還
    是」、「（問：在九十年十二月十三日二十時三十分許，有發生一起車禍，你是
    否有看到？）我親眼目擊。我距離車禍地點三十公尺的收費亭內有看到」、「（
    問：車禍情形你有在場？）我有到現場去。我還在現場指揮交通」、「（問：當
    時車禍的撞擊點在何處？）學生的車是已經轉進去學校的方向，有一部車開過來
    撞到駕駛座前面，有一部車撞到後面，當時的轎車有打方向燈及大燈」、「（問
    ：你有看到方向燈在閃？）有」、「（問：處理車禍時有關燈）是處理完車禍後
    才關燈」、「（問：當天的路燈有亮？）有」、「（問：大燈有開是車禍發生後
    才開的嗎？）車禍還沒發生前就有開大燈了」、「（問：她的車子是延中心線左
    轉進學校？）是」、「（問：不是從路邊要左轉進學校？）不是」等語相符（見
    原審九十二年八月二十一日訊問筆錄），雖證人林育旻證稱被告當時未打方向燈
    及大燈云云，然證人林育旻與告訴人同為被害人，所述是否可信，已非無疑；且
    衡諸車禍當時雖係晚上八點多，惟尚有路燈等情，亦據證人即到場執勤之員警林
    達雄到庭證述明確（見原審九十一年十二月二十四日訊問筆錄），再參以車禍事
    故現場照片，被告亦有開大燈，且事故發生當時係晴天、路面乾燥無缺陷、該路
    段路燈亦非常明亮，告訴人在一定之距離內應會發現該車，而加以閃避，是告訴
    人所指稱，尚非可採。輔以前揭道路交通事故調查報告表及車禍事故現場照片所
    示，該路口並無禁止左轉之標誌，是被告於該路口左轉，並無違規之情事，況該
    路段經原審赴現場勘驗結果，該處雖有坡道，惟坡面不高，視野良好，無論行駛
    在坡道上方或下方，若依一般正常駕駛行為，均能在一定距離外即見到轉彎車輛
    ，告訴人指稱被告不得於該處左轉云云，尚屬無據。被告辯稱其無過失等語，應
    堪採信。
  (三)綜上，本案被告尚無違規行為，且被告就當時對向車道並無來車乙節已盡必要之
    注意義務，對於告訴人之違規行為，復無從加以預見防止，公訴人徒以被告有交
    通違規行為及告訴人因本件車禍受有輕傷之結果，逕認被告過失傷害犯行，依據
    前揭說明，尚非有據。此外，復查無其他積極證據，足以證明被告確有應注意、
    能注意而未注意之過失行為，自屬不能證明被告犯罪，依法應為無罪判決之諭知
    。
五、原審以不能證明被告有何過失行為而諭知無罪判決，經核並無不合。檢察官循告
    訴人請求上訴，主張被告迴轉時並未依規定開啟左轉方向燈等情，已據證人林育
    旻證稱明確，而證人吳先松於原審作證時已距事發近二年，其所言應有偏頗云云
    ，而指摘原判決不當，惟查，被告於本院審理時供稱，吳先松當時幫其打電話叫
    救護車，並目睹一切撞擊的發生等語，是證人吳先松於原審作證之時雖已距事發
    當時近二年，然尚難因此即認其所言不可採，且證人吳先松當亦無甘冒觸犯偽證
    罪責而故為虛偽陳述之理；又原判決認證人林育旻之證詞不可採信等情亦已於理
    由中說明詳實，並無不當，檢察官復未提出新事證而僅就此再為爭執，委無可採
    ，上訴難認有理由，應予駁回。
據上論斷，應依刑事訴訟法第三百六十八條，判決如主文。
本案經檢察官田炳麟到庭執行職務。
中　　　華　　　民　　　國　　九十三　　年　　　一　　　月　　 十六 　　日
                              臺灣高等法院刑事第十二庭
                                    審判長法　官  劉  景  星
                                          法　官  謝  靜  恒
                                          法　官  陳  志  洋
右正本證明與原本無異。
不得上訴。
                                          書記官  蔡  佩  珊
中　　　華　　　民　　　國　　九十三　　年　　　一　　　月　　 十九 　　日
